【裁判字號】    96,交抗,1059
【裁判日期】    970103
【裁判案由】    違反道路交通管理處罰條例
【裁判全文】
臺灣高等法院交通事件裁定            96年度交抗字第1059號
抗  告  人
即處分機關  臺北市交通事件裁決所
異  議  人
即受處分人  吉祥貨運有限公司
代  表  人  甲○○
上列抗告人因異議人即受處分人違反道路交通管理處罰條例案件
，不服臺灣士林地方法院，中華民國96年10月31日所為裁定（96
年度交聲字第1131號），提起抗告，本院裁定如下：
    主  文
抗告駁回。
    理  由
一、原裁定略以：
（一）本件異議人所有車號655-GQ營業貨運曳引車，原本應於95
      年5月30日以前參加定期檢驗，但異議人之車輛已於95年3
      月7日失竊，並於95年3月8日登記車輛失竊，至95年9月6
      日車輛方為尋獲，且只尋獲部分引擎。則該車輛既因失竊
      而非異議人之實力支配所及，以致不能參加定期檢驗，實
      有不可抗力之情事，自難認異議人就上開汽車不依限期參
      加定期檢驗，有何可歸責之處。
（二）本件異議人所有之車號655-GQ營業貨運曳引車，雖因失竊
      而應辦理停駛登記，但與原處分機關所裁處異議人係違反
      道路交通管理處罰條例第17條第1項之規定，究屬兩事，
      本院認尚不因異議人未依道路交通安全規則第25條規定向
      公路監理機關辦理停駛登記，而影響本件就道路交通管理
      處罰條例第17條第1項違規之故意、過失責任要件之認定
      。是該車輛之失竊既未為異議人所得掌控，其無法參加定
      期檢驗，異議人自無故意或過失可言，殊難予以裁罰，原
      處分未予詳查，遽予裁罰，尚有未洽。因認受處分人之異
      議，為有理由，爰將原處分撤銷，改諭知受處分人不罰。
二、抗告意旨略以：查655-GQ號車本應於95年5月30日前、後一
    個月內參加定期檢驗，已載明於行車執照上，隨照通知，合
    先敘明。次查，該車於95年3月8日登記車輛失竊，無法依限
    到檢，臺北市監理處於電腦挑檔時亦已註記，並未舉發。有
    關車輛檢驗之規定於道路交通安全規則第44條定有明文，另
    依63年10月29日第六次公路監理業務座談會會議紀錄：「倘
    汽車所有人在不可抗拒之原因下致車輛檢驗逾期者，准於原
    因消失後一個月內憑有關證明申辦補驗。」，爰該車於95年
    9月6日尋獲後，電腦失竊註記已撤銷，即應依上開規定辦理
    該次檢驗，以符規定。倘車輛尋獲後已毀損致無法辦理檢驗
    ，亦應按同規則第25條規定應填具異動登記書向公路監理機
    關辦理停駛登記。因該車於尋獲後已逾約9個月時間並無補
    辦該次檢驗亦無辦理停駛登記，臺北市監理處於96年6月4日
    舉發違反道路交通管理處罰條例第17條尚無違誤等語。
三、經查：
（一）按人民違反法律上之義務而應受行政罰之行為，法律無特
      別規定時，雖不以出於故意為必要，仍須以過失為其責任
      條件，如行為人主觀上並非出於故意或過失情形，應無可
      非難性及可歸責性而不予處罰。
（二）按汽車不依限期參加定期檢驗或臨時檢驗者，處汽車所有
      人900元以上1,800元以下罰鍰；逾期1個月以上並吊扣其
      牌照，至檢驗合格後發還，逾期6個月以上者，註銷其牌
      照，道路交通管理處罰條例第17條第1項定有明文。本件
      受處分人所有車號655-GQ營業貨運曳引車，本應於95年5
      月30日以前參加定期檢驗，此有該車輛行車執照在卷可稽
      。但受處分人之車輛已於95年3月7日失竊，並於95年3月8
      日登記車輛失竊，至95年9月6日車輛方為尋獲，且只尋獲
      部分引擎，此有失竊報案三聯單影本及尋獲證明三聯單影
      本各1紙及尋獲之665-GQ引擎照片2張附卷可稽。則該車輛
      既因失竊而非受處分人之實力支配所及，以致不能參加定
      期檢驗，實難歸責於受處分人。
（三）道路交通安全規則第25條雖規定：「汽車因故停駛或依法
      令規定責令停駛時，應填具異動登記書向公路監理機關辦
      理停駛登記，並將號牌及行車執照繳存」，但本件受處分
      人所有之車號655-GQ營業貨運曳引車，固因失竊而應辦理
      停駛登記，但與原處分機關所裁處受處分人係違反道路交
      通管理處罰條例第17條第1項之規定，究屬兩事，不因受
      處分人未依道路交通安全規則第25條規定向公路監理機關
      辦理停駛登記，而影響本件就道路交通管理處罰條例第17
      條第1項違規之故意、過失責任要件之認定。是該車輛之
      失竊既未為受處分人所得掌控，其無法參加定期檢驗，受
      處分人自無故意或過失可言，殊難予以裁罰，原處分機關
      未予詳查，遽予裁罰，尚有未洽。是本件受處分人之異議
      為有理由，原審將原處分撤銷，改諭知受處分人不罰，尚
      無不合。抗告意旨仍執陳詞，認受處分人違反道路交通管
      理處罰條例第17條第1項之規定，核無理由，應予駁回。
據上論斷，應依道路交通案件處理辦法第26條，刑事訴訟法第41
2條，裁定如主文。
中    華    民    國    97    年     1     月    3    日
                  臺灣高等法院交通法庭
                          審判長法  官  葉騰瑞
                                法  官  王炳梁
                                法  官  莊明彰
以上正本證明與原本無異。
不得再抗告。
                                書記官  周素秋
中    華    民    國    97    年     1     月    3    日


司法院資訊處製作；財團法人民間司法改革基金會備份。
